臺灣高等法院臺南分院民事裁定　100年度抗字第69號
抗　告　人　嘉義市政府稅務局
法定代理人　張　國　樑
上列抗告人與相對人謝麗玲等2人間撤銷所有權移轉登記事件，
對於中華民國100年3月28日臺灣嘉義地方法院100年度補字第90
號裁定，提起抗告，本院裁定如下：
    主  文
抗告駁回。
抗告訴訟費用新台幣壹仟元由抗告人負擔。
    理  由
一、抗告意旨略以：
  (一)相對人謝麗玲滯欠抗告人土地增值稅款，經移送法務部行政
    執行署嘉義行政執行處強制執行，查得相對人謝麗玲所有嘉
    義市○○段76、77-6、77-7、77-8、77-19、77-58、77-70
    、105、77-28、77-36、77-42、77-44、77-48、77-72、77-
    73、77-74、92地號等17筆土地（下稱系爭17筆土地）信託
    登記與相對人謝昺村，有害於抗告人之權利，抗告人依信託
    法第6條第1項規定，向原審法院對相對人提起訴訟，請求撤
    銷相對人間就系爭17筆土地所為之債權行為及物權行為，並
    塗銷系爭17筆土地因信託而為之所有權移轉登記。
  (二)本件既係撤銷相對人間之信託行為，與撤銷所有權移轉登記
    事件略有不同，則訴訟標的價額之核定，應依該信託行為標
    的之價額，即相對人就系爭17筆土地訂立之3份信託契約，
    約定權利價值分別為新台幣（以下同）50萬元、45萬元、85
    萬元，合計180萬元，為本件之訴訟標的價額；原裁定依系
    爭17筆土地之公告現值，計算訴訟標的之價額，顯有不當，
    為此抗告，求為廢棄原裁定等語。
二、按訴訟標的之價額，由法院核定。核定訴訟標的之價額，以
    起訴時之交易價額為準；無交易價額者，以原告就訴訟標的
    所有之利益為準。法院因核定訴訟標的之價額，得依職權調
    查證據。民事訴訟法第77條之1第1、2、3項分別著有明文。
三、查：
  (一)抗告人起訴聲明求為：１相對人就系爭17筆土地，於94年10
    月26日所為信託契約之債權行為，及94年11月7日所有權信
    託移轉登記之物權行為，應予撤銷。２相對人就上開不動產
    於94年11月7日經嘉義市地政事務所以信託為登記原因之所
    有權移轉登記，應予塗銷。並於起訴狀載明：相對人就系爭
    17筆土地訂立信託契約，將土地信託登記與相對人謝昺村，
    伊依信託法第12條規定，不得就系爭17筆土地聲請強制執行
    ，有害伊對謝麗玲積欠之土地增值稅之求償，為此，依信託
    法第6條第1項規定，為上開之請求等情。
  (二)依抗告人提起本件訴訟之主張，顯係因謝麗玲除系爭17筆土
    地外，已無可供執行之財產，因此欲對系爭17筆土地聲請強
    制執行，以清償謝麗玲積欠之土地增值稅，惟因系爭17筆土
    地信託登記與謝昺村，抗告人乃提起本件訴訟，撤銷相對人
    間之信託契約，並代位謝麗玲請求謝昺村返還信託物，塗銷
    系爭17筆土地之所有權移轉登記，則依上開說明，即應依抗
    告人因本件訴訟所有之利益，為訴訟標的之核定。
  (三)相對人謝麗玲積欠抗告人之土地增值稅8,768,097元，業據
    抗告人提出欠稅總歸戶查詢情形表為證；而系爭17筆土地總
    面積為1,524平方公尺，有土地登記謄本可按，現無交易價
    格，則依100年1月之公告土地現值每平方公尺2,800元計算
    土地價值，應與市價較為相近，依此計算，系爭17筆土地公
    告現值共計4,267,200元。則抗告人撤銷系爭17筆土地之信
    託行為，聲請就系爭17筆土地強制執行求償，應可獲得上開
    土地公告現值之利益，依上開說明，以此金額核定為訴訟標
    的之價額，尚屬公允。至於相對人謝麗玲與謝昺村，就系爭
    17筆土地訂立之三份信託契約，雖載明「信託權利價值50萬
    元、45萬元、85萬元」，但上開信託契約係於94年間所訂立
    ，迄今已近6年，其間不動產價格非全無變動，且信託權利
    價值與抗告人因本件訴訟標的所有之利益尚屬有間，尚難資
    為本件訴訟標的價格之核定，抗告人之主張，尚無可採。
四、原審據此核定本件訴訟標的價額為4,267,200元，並依此價
    額命抗告人繳納訴訟費用43,273元，經核並無不合。抗告意
    旨，指摘原裁定不當，求為廢棄，為無理由，應予駁回。
五、據上論結，本件抗告為無理由，依民事訴訟法第495條之1第
    1項，第449條第1項、第95條、第78條、裁定如主文。
中    華    民    國   100    年    4     月    29    日
                  民事第四庭    審判長法  官  吳上康
                                      法  官  王金龍
                                      法  官  陳珍如
上為正本係照原本作成。
本裁定除以適用法規顯有錯誤為理由外，不得再抗告。如提再抗
告，應於收受送達後十日內向本院提出再抗告狀（須附繕本），
並繳納再抗告費新台幣一千元。
提起再抗告應委任律師或具有律師資格之人之委任狀；委任有律
師資格者，另應附具律師資格證書及釋明委任人與受任人有民事
訴訟法第466條之1第1項但書或第2項所定關係之釋明文書影本。
中    華    民    國   100    年    4     月    29    日
                                      書記官  易慧玲
【附註】
民事訴訟法第495條之1第2項準用同法第466條之1第1、2項規定
：
(1)對於第二審判決上訴，上訴人應委任律師為訴訟代理人。但上
  訴人或其法定代理人具有律師資格者，不在此限。
(2)上訴人之配偶、三親等內之血親、二親等內之姻親，或上訴人
  為法人、中央或地方機關時，其所屬專任人員具有律師資格並
  經法院認為適當者，亦得為第三審訴訟代理人。
民事訴訟法第466條之2：
  上訴人無資力委任訴訟代理人者，得依訴訟救助之規定，聲請
  第三審法院為之選任律師為其訴訟代理人。